【裁判字號】    97,上訴,294
【裁判日期】    970430
【裁判案由】    違反毒品危害防制條例
【裁判全文】
臺灣高等法院高雄分院刑事判決         97年度上訴字第294號
上  訴  人  臺灣高雄地方法院檢察署檢察官
上  訴  人
即  被  告  乙○○
                    現羈押於臺灣高雄看守所
選任辯護人  柯怡如律師
上  訴  人
即  被  告  甲○○
選任辯護人  吳忠諺律師
上列上訴人因被告違反毒品危害防制條例案件，不服臺灣高雄地
方法院96年度訴字第2574號中華民國96年12月19日第一審判決（
起訴案號：臺灣高雄地方法院檢察署96年度偵字第13393 號），
提起上訴，本院判決如下：
    主  文
原判決關於乙○○製造第二級毒品未遂罪、被訴幫助意圖供製造
毒品之用，而栽種大麻罪部分無罪及甲○○製造第二級毒品未遂
罪部分均撤銷。
乙○○犯製造第二級毒品未遂罪，處有期徒刑年拾月。扣案如
附表一編號1 所示之物沒收銷燬之；扣案如附表一編號2 至8 、
附表二編號2 所示之物沒收。
甲○○幫助犯製造第二級毒品未遂罪，處有期徒刑壹年拾月，緩
刑肆年。扣案如附表一編號1 所示之物沒收銷燬之；扣案如附表
一編號8 、附表二編號2 所示之物沒收。
其他上訴駁回。
    事  實
一、乙○○、甲○○係夫妻，其等均明知大麻係毒品危害防制條
    例第2 條第2 項第2 款所列之第二級毒品，不得製造、栽種
    ，乙○○竟意圖營利，基於製造第二級毒品大麻之犯意，於
    民國95年4 、5 月間某日起，由真實姓名不詳綽號「小邱」
    之成年男子處取得大麻種子300 顆、日光燈等栽種大麻之工
    具，乙○○即在其位於高雄縣甲仙鄉寶隆村嶺頂巷9 號住處
    後方土地（坐落於高雄縣甲仙鄉國有林地旗山事業區33林班
    地，下稱本件土地）上，以將上開大麻種子種放在室內之培
    育土，發芽後以溫室內之日光燈照，種到比較大後就移到外
    面泥土地方式種植，甲○○則基於幫助製造大麻之犯意，負
    責澆水、施肥及除蟲。經一段時間之種植後，待大麻植株開
    花結果，乙○○即採下大麻花、葉、種子，將大麻花放置於
    鐵皮屋內之木架上著手進行風乾製造，而尚未風乾完畢製成
    大麻煙草。嗣於96年5 月3 日6 時許，為警持搜索票前往本
    件土地、鐵皮屋及溫室內搜索查獲並扣得附表一所示之物；
    另於同日10時許，甲○○因發覺有異，乃自其上開住處攜出
    附表二所示之物後，分別丟棄在高雄縣甲仙鄉寶隆大橋下及
    高雄縣甲仙鄉○○村○○路48巷15號旁垃圾桶內時，為埋伏
    員警發現而當場逮獲，並扣得附表二所示之物。
二、案經高雄縣政府警察局移送臺灣高雄地方法院檢察署檢察官
    偵查起訴。
    理  由
壹、認定證據能力有無之理由：
一、按被告以外之人於偵查中向檢察官所為陳述，除顯有不可信
    之情況者外，得為證據，刑事訴訟法第159 條之1 第2 項定
    有明文。證人即同案被告乙○○於檢察官偵查中所為有關甲
    ○○犯罪事實之陳述（見偵卷第5-7 頁），既依法具結，其
    亦未曾提及檢察官在偵查時有不法取供之情形，該陳述證據
    並無顯不可信之情況，依上開規定，證人即同案被告乙○○
    於偵查中結證所為陳述證據有證據能力。
二、按被告以外之人（包括證人及共同被告等）於檢察事務官、
    司法警察官或司法警察調查中所為之陳述，與審判中不符時
    ，其先前之陳述具有較可信之特別情況，且為證明犯罪事實
    存否所必要者，得為證據，刑事訴訟法第159條之2定有明文
    。證人即共同被告甲○○在警詢中有關被告乙○○本件犯罪
    事實部分之陳述係屬被告以外之人（證人）在審判外之陳述
    ，對於其與被告乙○○栽種大麻之細節，供述甚詳且較無保
    留，然其於原審法院審理中以證人身份作證時，則一概否認
    知悉被告乙○○種植大麻之相關情事，其於司法警察官調查
    中之陳述與審判中不符，本院審酌其先前陳述是在記憶猶新
    的情況下直接作成，一般與事實較相近，且較無外力介入、
    人情干擾因素及事後串謀之機會，且並無違反其任意性之情
    形下所為陳述，揆諸上開說明，其於警詢中所為之陳述，客
    觀上應具有較可信之特別情況，且亦為證明被告乙○○本件
    犯罪事實存否所必要，依上揭規定，其於警詢中之證述自具
    證據能力。
三、證人即共同被告甲○○在偵查中有關被告乙○○本件犯罪事
    實部分之陳述係屬證人在審判外之陳述，惟其並未經具結，
    依刑事訴訟法第158 條之3 規定，其在偵查中有關被告乙○
    ○本件犯罪事實部分之陳述無證據能力。
四、按被告以外之人於審判外向法官所為之陳述，得為證據，刑
    事訴訟法第159 條之1 第1 項定有明文。再按刑事訴訟法第
    159 條之1 至之3 及之5 所稱「被告以外之人」，依其立法
    理由所載，包括「共同被告、共犯、被害人、證人等」，並
    不限於證人。而刑事訴訟法第186 條復規定「證人應命具結
    」，就證人以外之人並無命具結之規定，是被告、證人以外
    之人，其於審判中所為事實經過之陳述，雖因形式上其非立
    於證人之地位而未具結，但既係陳述親身體驗之事實經過，
    並非傳聞證據，縱令其未能依法受交互詰問，仍符合直接審
    理及言詞審理之原則，應具有證據能力，合先敘明。本件被
    告乙○○、甲○○分別於96年5 月4 日檢察官聲請羈押時，
    經法官隔離訊問，渠等雖均係基於被告身份所為，然此部分
    之陳述係關於他方共同被告之犯罪事實，此部分應屬被告以
    外之人於審判外向法官所為之陳述，依上開說明，被告乙○
    ○、甲○○於96年5 月4 日檢察官聲請羈押時，經法官隔離
    訊問所為供述，對於證明他方共同被告之犯罪事實存否為必
    要，應得為證據。
貳、認定犯罪之證據及理由：
一、訊據被告乙○○固坦承有栽種大麻之事實，惟矢口否認有何
    製造第二級毒品犯行，辯稱：伊係因好奇才栽種大麻，栽種
    並無成功，沒有收成過，更無製造大麻之行為云云。被告甲
    ○○則矢口否認有製造大麻之犯行，辯稱：伊僅於乙○○上
    台北不在家時，會幫忙澆水，並不知道所栽種的是大麻。96
    年5 月3 日員警搜索時，伊有將附表二所示之物丟掉，因乙
    ○○事前曾告知伊如果有警察來時要將這些東西丟掉，伊不
    知所丟何物云云。
二、經查：
(一)、被告乙○○有於95年4 、5 月間某日起，在本件土地種植大
    麻乙節，業據被告乙○○供承在卷外，核與證人即查獲警員
    李靜源於原審法院審理中結證稱：在本件土地之現場有溫室
    ，在溫室裡面有栽種大麻植株。以培育土及特殊的日光燈培
    育，是一個盆栽栽種一顆大麻。溫室前方與旁邊都有大麻植
    株。溫室距離被告住處工寮約1 千公尺等情相符（見原審卷
    第154 、155 頁）。而扣案如附表一編號1 所示之物，經法
    務部調查局鑑定後，認送驗檢品花蕊植株33株均含第二級毒
    品大麻成分，送驗檢品植株125 株均含第二級毒品大麻成分
    ；扣案如附表一編號8 、附表二編號2 所示之物，經法務部
    調查局鑑定後，認送驗檢品（種子）6 包均含第二級毒品大
    麻成分，經種子發芽試驗法檢驗，具發芽能力，合計淨重33
    .95 公克（空包裝總重10.13 公克）等情，有該局96年6 月
    2 日調科壹字第09623048420 號鑑定書在卷可查（見偵卷第
    35頁），此外，復有扣案如附表一編號1 至8 、扣案如附表
    二編號2 所示之物在卷可查，被告乙○○供承上開栽種大麻
    之情節核與事實相符，自堪採信。
(二)、被告甲○○雖辯稱：伊僅於乙○○上台北不在家時會幫忙澆
    水，並不知道乙○○栽種的是大麻云云。惟查，證人即共同
    被告乙○○於偵查中具結證稱：扣案如附表一所示之物都是
    我的，我從95年4 、5 月開始種大麻，我先將大麻種在泥土
    中，發芽後放在日光燈下，約20公分長再移到室外曬太陽，
    約30公分高我發現快枯萎了就採收，第1 次採收是95年9 、
    10月，這次扣到的大麻是2 個月前種的，只有我去台北時請
    甲○○幫我澆水，甲○○曾問過我，我叫她不要問那麼多，
    但她說她懷疑是大麻，扣案種子有些是小邱給我，有些是我
    栽種結果的，我有跟甲○○說，若我出事，要將冰箱種子丟
    掉，但我沒告訴她是什麼種子等語（見偵卷第6 、7 頁）。
    且參之被告甲○○在警詢中亦供稱：伊剛開始不知道，直到
    半年前乙○○拿錢給伊，然後乙○○告訴伊是一名綽號「小
    邱」之男子拿錢給他的，事後伊猜想應該是種大麻，乙○○
    才告訴伊要種大麻。伊將附表二之物丟棄係因我知道我先生
    在家中冰箱保鮮室放大麻種子，我害怕被抓去坐牢，我們將
    大麻種在本件土地的2 個位置，第1 個在工寮上處竹林地，
    種在土壤中，另一處在工寮內溫室培養，都是我先生在照顧
    ，只要我先生上台北就交代我去澆水等語。而被告甲○○確
    於案發時將附表二之物丟棄時為警查獲乙節，除據被告甲○
    ○在本院供承稱：警察來時伊之所以將附表二之物丟棄，係
    因為乙○○交代伊的。有一次伊在清理冰箱時，發覺有一包
    東西很奇怪，乙○○就說如果有一天警察來時，就要把這包
    東西丟掉。96年5 月3 日10時許，伊係因為乙○○都沒有回
    家，伊要出去買菜時，鄰居說伊先生在山上被警察抓去了，
    伊因為害怕就回家把冰箱內的那包東西帶出來丟棄等語（本
    院卷第81頁）外，並核與證人即查獲員警高文斌於原審審理
    中結證有關查獲被告甲○○自家裡帶著附表二所示之物外出
    丟棄等情節相符（見原審卷第159 頁），復有扣案如附表二
    所示之物在卷可查。綜據上揭事證足認被告甲○○於被告乙
    ○○於本件土地栽種上開大麻時已知悉所栽種之作物係大麻
    無訛，其所辯並不知係大麻云云顯係卸責之詞，不足採信。
    又證人即共同被告乙○○雖證述並未讓被告甲○○參與大麻
    施肥、除蟲行為，然被告甲○○於偵查中已供稱其除了幫乙
    ○○所栽種之大麻澆水外，還下肥料及除蟲等語（偵查卷第
    8 頁），亦足見被告甲○○對於被告乙○○所栽種之大麻，
    除幫忙澆水外，並有幫忙下肥料及除蟲之行為。
(三)、被告乙○○將種植之大麻花33株收成後，置於鐵皮屋內之木
    架上風乾乙節，有鐵皮屋內查獲之風乾大麻花照片2 張在卷
    可查（見警卷第52頁），由照片所顯示之大麻花係經人為排
    列在木架上，依一般經驗可知係經刻意排列放置以利風乾，
    而該照片中之大麻花確有經風乾之情，有高雄縣政府警察局
    96年11月16日高縣刑警字第0960048899號函在卷可查（見原
    審卷第197 頁）。又第二級第24項毒品大麻為天然植物，與
    海洛因、甲基安非他命、愷他命等毒品不同，不需要經過化
    學合成或加工，待大麻植株（含葉片、花蕊等部位）經過乾
    燥、搗碎後，即可捲成煙捲或以煙斗施用，而乾燥過程可以
    日曬、風乾或以機器加熱烘乾，或任何可提供乾燥之器具及
    場所進行；至於搗碎過程可以剪刀、刀片等器具為之，甚或
    以絞碎機進行搗碎等情，有法務部調查局96年11月7 日調科
    壹字第09600464220 號函在卷可查（見原審卷第181 頁）。
    被告乙○○雖辯稱栽種大麻未成功，沒有收成，警卷內「鐵
    皮屋內查獲風乾大麻花照片」上之大麻花係因我看到大麻快
    死掉，沒有葉子，所以剪下來放在室內，看會變成什麼樣子
    云云，惟被告將收成之大麻花放置排列於上開鐵皮屋進行風
    乾，已有上揭相片足稽，其所辯尚未栽種成功收成云云，顯
    不足採。況被告乙○○如認為上開大麻花快死掉，無任何價
    值存在，被告乙○○又何需將上開大麻花排列置於溫室鐵皮
    屋之木架上，顯見被告乙○○應有將其種植之大麻收成後，
    開始進行乾燥之過程而著手製造第二級毒品大麻無訛，是被
    告乙○○上開所辯，委無足採。
(四)、按大麻係法定之第二級毒品，政府一向查禁森嚴，被告乙○
    ○如無營利意圖，依常理，當無甘冒重典而從事大麻之栽種
    、乾燥行為，再參以，被告乙○○於偵查中聲羈時，經法官
    訊問時供述：因為大麻利潤很好，想要賺錢，所以種大麻等
    語（見原審法院96年度聲羈字第494 號卷第10頁），足認被
    告乙○○有以種植之大麻收成後製成乾燥之第二級毒品大麻
    而獲利之意圖甚明。而被告甲○○係被告乙○○之妻，其明
    知被告乙○○所栽種之植物係大麻，仍為之澆水、下肥料及
    除蟲等，所參與乃製造第二級毒品大麻之犯罪構成要件以外
    之行為，其係以幫助被告乙○○犯製造第二級毒品罪之意思
    而參與製造第二級毒品犯罪構成要件以外之行為甚明。
(五)、綜上所述，本件被告乙○○、甲○○之犯行均事證明確，應
    依法論科。
三、核被告乙○○所為，業已著手將收成之大麻花風乾，然尚未
    乾燥完畢，係犯毒品危害防制條例第4 條第6 項、第2 項之
    製造第二級毒品未遂罪。本件被告乙○○確有著手將大麻花
    收成後置於鐵皮屋溫室內之木架上乾燥等情，前已敘明，然
    本件警員查獲時，有大麻花仍置於木架上進行風乾等情，有
    相片2 張在卷可按（見警卷第52頁），則該等大麻花既仍置
    於木架上，其是否已風乾製造完成，即非無疑。又大麻種子
    及植栽本身即含有大麻成分，然非可以此認定種子及植栽均
    屬第二級毒品大麻之成品，易言之，製造大麻是否既遂仍應
    以其風乾之製造行為是否已完成而達於一般人可施用之程度
    。本件卷內並無其他具體事證足以證明被告乙○○上開所為
    之乾燥行為已達製造第二級毒品大麻完成之程度，依刑事訴
    訟法上之罪疑唯輕原則，應認被告乙○○上開意圖營利製造
    第二級毒品之行為尚屬未遂階段。起訴意旨認被告乙○○所
    種植上開風乾大麻花，雖未證明已乾燥完畢，但已檢驗出大
    麻成分，應屬製造完成，認被告乙○○應成立製造第二級毒
    品既遂罪云云，尚有未洽。然因公訴人起訴所引上開罪名同
    為「製造毒品」，僅行為態樣有既遂未遂之分，自無庸引刑
    事訴訟法第300 條之規定變更檢察官起訴之法條；又被告甲
    ○○因其夫被告乙○○之指示，為乙○○所栽種之大麻澆水
    、施肥及除蟲等，並無證據足證其與被告乙○○係基於共同
    意圖營利而製造第二級毒品之犯意聯絡，應認其係基於幫助
    乙○○製造大麻之犯意，且其所參與乃製造第二級毒品犯罪
    構成要件行為以外之行為，應認被告甲○○係幫助犯毒品危
    害防制條例第4 條第6 項、第2 項之製造第二級毒品未遂罪
    。公訴人此部分亦認被告甲○○係與乙○○共同犯毒品危害
    防制條例第4 條第2 項之製造第二級毒品罪，同有未洽，惟
    如前所述，尚無庸依刑事訴訟法第300 條規定為變更起訴法
    條。又被告乙○○、甲○○就種植大麻部分，亦係犯同條例
    第12條第2 項之意圖供製造毒品之用，而栽種大麻罪。惟被
    告乙○○、甲○○所為之意圖供製造毒品之用，而栽種大麻
    之階段行為，應分別為渠等製造第二級毒品未遂、幫助製造
    第二級毒品未遂之行為所吸收，均不另論罪。被告乙○○、
    甲○○係未遂犯，均依刑法第25條第2 項規定按既遂犯之刑
    減輕之，被告甲○○係幫助犯另依刑法第30條規定減輕其刑
    ，並依刑法第70條規定遞減之。
四、原審對被告乙○○、甲○○為論罪科刑之判決，固非無見，
    惟(一)檢察官僅起訴被告乙○○製造第二級毒品大麻之一罪（
    公訴意旨認意圖供製造毒品之用，而栽種大麻之低度行為為
    製造大麻之高度行為所吸收，不另論罪），原審就被告乙○
    ○提供大麻幼株20株給林永記部分，於主文另為「被訴幫助
    意圖供製造毒品之用，而栽種大麻罪部分無罪」之諭知，尚
    有未合（詳後述）。(二)原判決認被告乙○○係犯製造第二級
    毒品未遂罪，而量處有期徒刑4 年2 月（製造第二級毒品罪
    之法定刑為有期徒刑7 年以上），惟疏未敘明係依刑法第25
    條第2 項規定減輕其刑，亦有疏漏。(三)被告甲○○就栽種、
    製造大麻部分係幫助犯毒品危害防制條例第4 條第6 項、第
    2 項之製造第二級毒品未遂罪，原審認被告甲○○係被告乙
    ○○所犯製造第二級毒品未遂罪之共同正犯，亦有未合。檢
    察官上訴意旨指摘及上述(一)所列之可議，自屬可取，被告乙
    ○○、甲○○上訴意旨均矢口否認製造第二級毒品犯罪，則
    雖不足取，但原判決關於被告乙○○、甲○○製造第二級毒
    品未遂（含原判決誤另為無罪諭知之被告乙○○幫助意圖供
    製造毒品之用，而栽種大麻罪部分）部分，既有前揭可議之
    處，仍應由本院將原判決關於被告乙○○上開製造第二級毒
    品未遂、被訴幫助意圖供製造毒品之用，而栽種大麻罪部分
    無罪及甲○○製造第二級毒品未遂罪部分予撤銷改判。爰審
    酌被告乙○○、甲○○之前均無犯罪前科紀錄，有臺灣高等
    法院被告前案紀錄表可稽。乙○○為牟厚利，竟無視大麻毒
    品對國民身心健康之戕害既深且鉅，意圖製造大麻毒品獲利
    ，惟尚未製造完成，被告甲○○因其夫即被告乙○○之指示
    而幫助製造大麻，所參與之行為僅澆水、施肥、除蟲等，情
    節較輕，及被告2 人均未坦承全部犯行之犯後態度等一切情
    狀，分別量處被告2 人如主文第2 、3 項所示之刑。末查，
    被告甲○○前未曾因故意犯罪，受有期徒刑以上刑之宣告，
    有台灣高等法院被告全國前案紀錄表1 份附卷可稽，其因受
    被告乙○○之指示而參與栽種大麻之澆水、除蟲等製造毒品
    犯罪構成要件以外之行為，情節尚屬輕微，本院認其經此偵
    審程序之教訓，應已知警惕而無再犯之虞，爰對被告甲○○
    並依刑法第74條第1 項第1 款規定諭知緩刑4 年，以勵自新
    。扣案如附表一編號1 所示之物，經送驗後確呈大麻成分，
    前已敘明，應依毒品危害防制條例第18條第1 項前段規定於
    被告乙○○、甲○○主刑之下，分別宣告沒收銷燬之；扣案
    如附表一編號2 至7 所示之物，均為被告乙○○所有，供栽
    種大麻所用之物，業據被告乙○○供明在卷（見原審卷第24
    6 頁），應於被告乙○○之主刑之下，依毒品危害防制條例
    第19條第1 項之規定，宣告沒收之；扣案如附表一編號8 、
    附表二編號2 所示之物（大麻種子非屬第二級毒品），依法
    不得持有，應屬違禁物，應依刑法第38條第1 項第1 款之規
    定，分別於被告乙○○、甲○○之主刑之下諭知沒收（最高
    法院92年度台上字第1841號、135 號判決意旨參照）；扣案
    如附表一編號9 、10、附表二編號3 、4 所示之物與本件被
    告乙○○、甲○○所犯製造第二級毒品未遂行為無涉，爰不
    為沒收或沒收銷燬之諭知；扣案如附表二編號1 所示之物，
    經送驗後雖呈大麻成分（煙草重1.41公克，空包裝重0.83公
    克），此有法務部調查局96年6 月2 日調科壹字第09623048
    420 號鑑定書在卷可查（見偵卷第35頁），然數量甚微，未
    能證明係被告乙○○、甲○○所製造，亦查無其他事證與本
    件被告乙○○、甲○○之上開犯行有關，爰不為沒收銷燬之
    諭知，附此敘明。至於被告甲○○部分，按所謂幫助犯係指
    就他人之犯罪加以助力，使其易於實施之積極的或消極的行
    為而言。其犯罪態樣與實施犯罪之正犯有異，其所處罰者，
    乃其提供助力之行為本身，而非正犯實施犯罪之行為。因此
    幫助犯不適用責任共同之原則，對正犯所有供犯罪所用或因
    犯罪所得之物，毋庸併為沒收之宣告（最高法院88年度台上
    字第6234號判決參照）。被告甲○○乃幫助犯，是上開如附
    表一編號2 至7 所示之物，係正犯乙○○所有，供栽種大麻
    所用之物，自無庸於被告甲○○部分為沒收之諭知，併予敘
    明。
五、公訴意旨另略以：被告乙○○於95年10月間，提供大麻幼苗
    約20株予亦有製造第二級毒品犯意之林永記栽種（林永記部
    分經另案偵辦），惟未種植成功，因認被告乙○○係犯意圖
    供製造毒品之用而栽種大麻罪，而為所犯製造第二級毒品罪
    所吸收等語。惟按被告或共犯之自白，不得作為有罪判決之
    唯一證據，仍應調查其他必要之證據，以察其是否與事實相
    符，刑事訴訟法第156 條第2 項定有明文。訊據被告乙○○
    堅詞否認有提供大麻種子予林永記栽種之犯行，辯稱：伊並
    未交付大麻種子給林永記等語。查本件公訴意旨所指被告乙
    ○○此部分之犯行，除被告乙○○之自白及在警詢中指認林
    永記之口卡稱此人即綽號「連記」之男子外，並未訊問林永
    記為相關之查證以察被告所供是否與事實相符，復無其他具
    體事證可佐，自不能僅憑被告乙○○之自白而認定被告此部
    分之犯罪。依上開說明，被告乙○○此部分之犯行尚屬不能
    證明。惟公訴意旨亦認此部分事實與前揭論罪科刑之製造第
    二級毒品未遂部分係實質上一罪關係，自無庸另為無罪之諭
    知。
、無罪部分
一、公訴意旨略以：被告乙○○、甲○○明知大麻係毒品危害防
    制條例第2 條第2 項第2 款所列之第二級毒品，不得持有、
    販賣，竟基於意圖營利販賣第二級毒品大麻之犯意聯絡，於
    95年9 、10月間，在上開住處，將所製成重量不詳之大麻煙
    草以新台幣（下同）4 萬元之代價販售予小邱；因認被告乙
    ○○、甲○○另涉犯毒品危害防制條例第4 條第2 項之販賣
    第二級毒品罪嫌等語。
二、按被告未經審判證明有罪確定前，推定其為無罪；犯罪事實
    應依證據認定之，無證據不得認定犯罪事實；不能證明被告
    犯罪者，應諭知無罪之判決，刑事訴訟法第154 條第1 項、
    第2 項及第301 條第1 項分別定有明文。又依刑事訴訟法第
    161 條第1 項規定，檢察官就被告犯罪事實，應負舉證責任
    ，並指出證明之方法。因此，檢察官對於起訴之犯罪事實，
    應負提出證據及說服之實質舉證責任。倘其所提出之證據，
    不足為被告有罪之積極證明，或其指出證明之方法，無從說
    服法院以形成被告有罪之心證，基於無罪推定之原則，自應
    為被告無罪判決之諭知，最高法院92年臺上字第128 號著有
    判例可資參照。
三、公訴人認被告乙○○、甲○○涉有上開販賣第二級毒品罪嫌
    ，無非係以被告乙○○於警詢、偵查中之自白為其論據。訊
    據被告乙○○、甲○○堅決否認有何販賣第二級毒品大麻予
    「小邱」之犯行，被告乙○○辯稱：我沒收成過大麻，不可
    能販賣大麻給「小邱」等語，被告甲○○辯稱：綽號「小邱
    」之男子交付給乙○○之4 萬元是他欠乙○○的錢，並非買
    賣大麻的價金等語。
四、經查：(一)被告乙○○雖於警詢、偵查中稱：第1 次收成後，
    將毀敗枝葉剪掉風乾後，將成品交給小邱，因我不知要給誰
    ，我想小邱有管道可處理，他有拿4 萬元給我等語（見被告
    乙○○於96年5 月3 日第1 次警詢筆錄、偵卷第6 頁），然
    證人即同案被告甲○○於檢察官聲羈時，經法官訊問中供述
    ：我聽先生說，小邱有拿錢給他，但我沒看到等語（見原審
    96年度聲羈字第494 號卷第5 頁），在原審法院審理中證稱
    ：綽號小邱之男子拿4 萬元給乙○○係他以前欠乙○○的錢
    等語，並無法佐證被告乙○○自白所稱之「小邱」交付之4
    萬元係購買毒品大麻之價金。(二)此外，上開「小邱」之人，
    亦查無真實姓名、年籍，被告乙○○亦不知聯絡方式，無從
    傳喚到庭以訊問調查，而卷內復查無被告乙○○、甲○○有
    交付「小邱」大麻換取金錢之其他事證，被告乙○○上開自
    白，尚有相當合理之懷疑存在，本院尚難以此遽為認定被告
    乙○○、甲○○有販賣第二級毒品之犯行。
五、綜上所述，本案並無具體證據證明被告乙○○、甲○○有販
    賣第二級毒品予「小邱」之犯行；揆諸前開規定及最高法院
    判例意旨，自難僅以被告乙○○之自白，逕認被告乙○○、
    甲○○有公訴意旨所指販賣第二級毒品犯行。
六、原審因而就被訴販賣第二級毒品部分，為被告乙○○、甲○
    ○均無罪之諭知，經核並無不當。檢察官上訴意旨仍執陳詞
    認被告乙○○、甲○○應有販賣第二級毒品犯行而指摘原判
    決關於販賣第二級毒品為無罪諭知係不當，自非可採，檢察
    官之上訴為無理由，應予駁回。
據上論結，應依刑事訴訟法第368 條、第369 條第1 項前段、第
364 條、第299 條第1 項前段，毒品危害防制條例第4 條第6 項
、第2 項、第18條第1 項、第19條第1 項，刑法第11條、第25條
第2 項、第30條第2 項、第38條第1 項第1 款、第74條第1 項第
1款，判決如主文。
本案經檢察官孫小玲到庭執行職務。
中    華    民    國    97    年    4     月    30    日
                  刑事第一庭    審判長法  官  郭雅美
                                      法  官  張意聰
                                      法  官  莊崑山
以上正本證明與原本無異。
如不服本判決應於收受本判決後10日內向本院提出上訴書狀，其
未敘述上訴理由者，並得於提起上訴後10日內向本院補提理由書
狀（均須按他造當事人之人數附繕本）「切勿逕送上級法院」。
中    華    民    國    97    年    4     月    30    日
                                      書記官  葉淑華
附錄本件判決論罪科刑法條：
毒品危害防制條例第4條第2項、第6項
製造、運輸、販賣第二級毒品者，處無期徒刑或7 年以上有期徒
刑，得併科新臺幣7 百萬元以下罰金。
前五項之未遂犯罰之。
附表一：
  扣案地點：高雄縣甲仙鄉國有林地旗山事業區33林班地
┌──┬────────┬──┬──────────────┬────────┐
│編號│    名   稱     │數量│   鑑 定 報 告              │   出  處       │
├──┼────────┼──┼──────────────┼────────┤
│ 1  │大麻成株        │158 │鑑定結果：花蕊植株33株、植株│96偵13393卷P35  │
│    │                │株  │125株均含大麻成分。         │                │
├──┼────────┼──┼──────────────┼────────┤
│ 2  │農藥噴罐        │ 1個│                            │                │
├──┼────────┼──┼──────────────┼────────┤
│ 3  │農藥            │ 1瓶│                            │                │
├──┼────────┼──┼──────────────┼────────┤
│ 4  │肥料            │ 1包│                            │                │
├──┼────────┼──┼──────────────┼────────┤
│ 5  │鋤頭            │ 1把│                            │                │
├──┼────────┼──┼──────────────┼────────┤
│ 6  │鏟子            │ 1把│                            │                │
├──┼────────┼──┼──────────────┼────────┤
│ 7  │培育用溫室日光燈│ 2具│                            │                │
├──┼────────┼──┼──────────────┼────────┤
│ 8  │大麻種子        │20顆│鑑定結果：均含大麻成分，經種│96偵13393卷P35  │
│    │                │    │子發芽試驗法檢驗，具發芽能力│                │
│    │                │    │；與附表二編號2合計淨重33.95│                │
│    │                │    │公克(空包裝總重10.13公克)   │                │
├──┼────────┼──┼──────────────┼────────┤
│ 9  │行動電話(SANZXIN│ 1支│                            │                │
│    │G牌0000000000)  │    │                            │                │
├──┼────────┼──┼──────────────┼────────┤
│ 10 │栽培用海綿      │ 6塊│                            │                │
└──┴────────┴──┴──────────────┴────────┘
附表二：
   扣案地點： 高雄縣甲仙鄉寶隆村嶺頂巷9號
┌──┬─────┬────┬────────────────┬──────┐
│編號│名  稱    │ 數 量  │   鑑 定 報 告                  │   出  處   │
├──┼─────┼────┼────────────────┼──────┤
│ 1  │大麻成品  │2.2公克 │鑑定結果：含大麻成分，煙草重1.41│96偵13393卷 │
│    │          │        │公克，空包裝重0.83公克          │P35         │
├──┼─────┼────┼────────────────┼──────┤
│ 2  │大麻種子  │39.2公克│鑑定結果：均含大麻成分，經種子發│96偵13393卷 │
│    │          │        │芽試驗法檢驗，具發芽能力；與附表│P35         │
│    │          │        │一編號8 合計淨重33.95公克（空包 │            │
│    │          │        │裝總重10.13公克)                │            │
├──┼─────┼────┼────────────────┼──────┤
│ 3  │盛大麻杯子│  1只   │                                │            │
├──┼─────┼────┼────────────────┼──────┤
│ 4  │大麻吸食器│  1個   │                                │            │
└──┴─────┴────┴────────────────┴──────┘


司法院資訊處製作；財團法人民間司法改革基金會備份。
